【裁判字號】    89,易,2970
【裁判日期】    891006
【裁判案由】    詐欺等
【裁判全文】
臺灣板橋地方法院刑事判決                        八十九年度易字第二九七號
    公  訴  人  臺灣板橋地方法院檢察署檢察官
    被      告  丁○○
右列被告因詐欺等案件，經檢察官提起公訴（八十九年度偵字第一０八八二號），本
院判決如左：
    主  文
丁○○意圖為自己不法之所有，以詐術使人將本人之物交付，處有期徒刑伍月。又以
詐術得財產上不法之利益，處有期徒刑肆月。應執行有期徒刑捌月，緩刑年。
    事  實
一、丁○○於民國八十八年十一月下旬某日，在台北縣土城市○○路○段高速公路交
    流道附近之某便利商店垃圾桶旁，拾獲如附表所示之支票二紙（均係弘達工業有
    限公司（下稱弘達公司）負責人甲○○所簽發而於八十八年十一月二十五日前數
    日內，在台北縣土城市○○路○段一二六巷一弄七號其所經營之弘達公司辦公室
    內，經某不詳姓名年籍之人竊取後遺落在該處），竟意圖為自己不法之所有，予
    以侵占入己；復基於意圖為自己不法利益之犯意，於八十八年十一月二十六日（
    起訴書誤載為八十八年十二月十六日）晚上，與不知情之程自強至桃園縣桃園市
    ○○路○段三一七號三樓之「金色年代ＫＴＶ」店消費，持附表編號一所示之支
    票向乙○○詐稱係自己之客票，以抵付消費額一萬八千五百九十元之不法利益，
    經乙○○屆期提示未獲兌現，始知受騙；又另基於為自己不法所有之意圖，於八
    十九年二月初，在台北縣淡水鎮○○路朱耕廷友人住處，持附表編號二所示之支
    票詐稱係自己之客票，向朱耕廷調現二萬元，使朱耕廷陷於錯誤而如數交付款項
    ，嗣朱耕廷交付丙○○，經丙○○屆期提示未獲兌現，始知受騙。
二、案經台北縣警察局土城分局報請臺灣板橋地方法院檢察署檢察官偵查起訴。
    理  由
一、右揭事實，業據被告丁○○於偵、審中供承不諱，核與證人程自強、乙○○、朱
    耕廷、丙○○等於警訊時證稱：被告持前開支票與程自強前往上開ＫＴＶ消費而
    交付予乙○○抵償消費款，及持支票向朱耕廷調現，朱耕廷再轉交丙○○提示而
    不獲兌現等情相符，並有前開支票、退票理由單各二紙等在卷可按；又上開二紙
    支票均係甲○○所有而於八十八年十一月二十五日前數日內，在台北縣土城市○○路○段一二六巷一弄七其所經營之弘達公司遭竊（惟並無證據證明係被告所竊
    取，詳如後述）等情，並經被害人甲○○於本院調查時證述無訛，復有遺失票據
    申請書、票據掛失止付通知書等在卷可憑，被告既明知該二紙支票係其所拾獲，
    並非伊以正當途徑所取得之客票，竟向被害人乙○○等人佯稱係其所有之客票，
    自足使被害人等陷於錯誤，並因而受有損害，則被告有意圖為自己不法所有及為
    自己不法利益之詐欺犯行，已堪認定，本件事證明確，被告犯行洵堪認定。
二、核被告意圖為自己不法之所有，侵占離本人持有之物、以詐術使人將本人之物交
    付，及得財產上不法之利益，所為各係犯刑法第三百三十七條、第三百三十九條
    第一項及同條第二項之侵占離本人持有之物、詐欺取財、詐欺得利罪。又被告持
    附表編號一所示之支票前往上開ＫＴＶ消費，係以詐欺方法得財產上不法利益，
    應成立刑法第三百三十九條第二項之詐欺得利罪，公訴人認應成立同法條第一項
    之詐欺取財罪，尚有未洽，惟起訴之基本社會事實相同，爰依法變更起訴法條。
    被告所犯侵占離本人持有之物罪與詐欺取財、詐欺得利罪，各有方法結果之牽連
    關係，為牽連犯，應從一重之詐欺取財及詐欺得利罪處斷，其所犯詐欺取財及詐
    欺得利二罪間，犯意各別，行為互殊，應予分論併罰。爰審酌被告犯罪之動機、
    目的、手段及所造成危害、審理中已與被害人達成民事上和解，償還被害人所受
    之損失（參卷附證明書二紙及支票正本一紙）等一切情狀，處如主文所示之刑及
    定其應執行刑，以資懲儆。又被告前未曾受有期徒刑以上刑之宣告，有台灣高等
    法院檢察署刑案紀錄簡覆表在卷可憑，其犯後已深表悔悟，並償還被害人之損失
    ，其經此教訓後，應知所警惕，信無再犯之虞，本院因認所宣告之刑以暫不執行
    為適當，併諭知緩刑三年，以勵自新。
三、公訴人雖未就被告所犯侵占離本人所持有之物罪部分起訴，惟與經起訴之詐欺取
    財罪間，有牽連犯之裁判上一罪關係，為起訴效力所及，本院自得併予審究。
四、公訴意旨另以：被告於八十八年十一月二十六日，潛入弘達公司竊取如附表所示
    之支票二紙，因認被告另犯刑法第三百二十條第一項之竊盜罪，惟訊據被告堅決
    否認有何竊盜犯行，辯稱上開支票二紙係在台北縣土城市○○路○段高速公路交
    流道附近之某便利商店垃圾桶旁所拾獲等語，經訊據被害人甲○○於本院調查時
    固陳稱：上開支票二紙係於八十八年十一月二十五日前數日內，在弘達公司所失
    竊的，是保管支票之股東林孟達告知支票在抽屜裡遭竊，但公司並沒有任何被小
    偷侵入之跡象等語，是其僅能證明支票係於右開時地遭竊之事實，尚難僅以被告
    持有上開支票，遽以推論被告有前開竊盜之犯行，亦即被告供稱支票係於上開時
    地所拾獲，尚非亳無可能，此外，既無積極證據足資證明被告有前開竊盜犯行，
    即應為被告有利之認定，是不能證明被告犯竊盜罪，惟公訴人認此部分與前開經
    論罪科刑部分，有牽連犯之裁判上一罪關係，爰不另為無罪之諭知，併予敘明。
據上論斷，應依刑事訴訟法第二百九十九條第一項前段、第三百條，刑法第三百三十
九條第一項、第二項、第三百三十七條、第五十五條、第五十一條第五款、第七十四
條第一款，罰金罰鍰提高標準條例第一條前段，判決如主文。
本案經檢察官曾文鐘到庭執行職務。
中      華      民      國      八十九      年      十      月    六    日
                                  臺灣板橋地方法院刑事第二庭
                                      法  官  林  春  長
右正本證明與原本無異
如不服本判決應於送達後十日內向本院提出上訴狀
                                      書記官  邱  美  龍
中      華      民      國      八十九      年      十      月  十一    日
附錄本案論罪科刑法條全文：
刑法第三百三十九條第一項：意圖為自己或第三人不法之所有，以詐術使人將本人或
                          第三人之物交付者，處五年以下有期徒刑、拘役或科或
                          併科一千元以下罰金。
刑法第三百三十九條第二項：以前項方法得財產上不法之利益或使第三人得之者亦同
                          。
                          前二項之未遂犯罰之。
附表：發票人均為弘達工業有限公司、甲○○；付款人均為臺灣中小企業銀行土城分
      行；發票日期均為八十九年二月十四日
┌──┬───────────┬────────────┬───────┐
│編號│支  票  號  碼        │  面  額（新台幣）      │備        註  │
├──┼───────────┼────────────┼───────┤
│一、│ＡＴ－0000000號│  三萬二千三百三十元    │              │
├──┼───────────┼────────────┼───────┤
│二、│ＡＴ－0000000號│  六萬四千九百九十五元  │              │
└──┴───────────┴────────────┴───────┘


司法院資訊處製作；財團法人民間司法改革基金會備份。
